【裁判字號】    99,毒抗,351
【裁判日期】    991129
【裁判案由】    毒品危害防制條例
【裁判全文】
臺灣高等法院刑事裁定                 99年度毒抗字第351號
抗  告  人  臺灣板橋地方法院檢察署檢察官
被      告  吳詩婷
上列抗告人因被告違反毒品危害防制條例案件，不服臺灣桃園地
方法院中華民國99年10月14日裁定（99年度毒聲字第1385號），
提起抗告，本院裁定如下：
    主  文
抗告駁回。
    理  由
一、原裁定意旨略以：被告吳詩婷於民國99年6 月30日14時22分
    許經臺灣臺北地方法院檢察署採得之尿液檢體，經檢送台灣
    尖端先進生技醫藥股份有限公司以酵素免疫分析法 (EIA)初
    驗及以氣相層析質譜儀法 (GC/MS)複驗檢驗結果，發現確有
    安非他命類陽性反應，有該公司於99年7月9日出具之濫用藥
    物檢驗報告暨臺灣臺北地方法院檢察署施用毒品犯受保護管
    束人尿液檢體監管紀錄表(第三聯)各1紙存卷可稽。按甲基
    安非他命經口服投與後約70%於24小時內自尿中排出，約90%
    於96小時內自尿中排出，由於甲基安非他命成分之檢出與其
    投與方式、投與量、個人體質、採集尿液檢體時間與檢測儀
    器之精密度等諸多因素有關，因此僅憑尿液中呈安非他命陽
    性反應，並無法確實推算吸食時間距採集時間之長短，惟依
    上述資料推斷，最長可能不會超過4日，亦經行政院衛生署
    藥物食品檢驗81年2月8日（81）藥檢一字第001156號函示明
    確。被告上開所採尿液送驗結果既有安非他命類之陽性反應
    ，顯見被告於上開時間確曾有施用第二級毒品甲基安非他命
    之事實，是被告施用第二級毒品之犯行，固堪認定；惟被告
    前於98年10月15日為警採尿回溯96小時內某時、98年12月23
    日或24日2時、3時許、99年1月11日19時許，均因施用第二
    級毒品案件，分別經臺灣臺北地方法院檢察署檢察官以99年
    度毒偵緝字第28號、99年度毒偵字第1174號、99年度毒偵字
    第1402號為緩起訴處分，緩起訴期間均為2年，被告並應至
    臺北市立聯合醫院松德院區接受戒癮治療，至完成戒癮治療
    為止；及於同署觀護人指定之日期，至觀護人室採尿檢驗（
    須呈毒品陰性反應）並追蹤輔導等情，有臺灣高等法院被告
    前案紀錄表、前開緩起訴處分列印頁等附卷可稽。是被告係
    於初犯施用毒品案件後，於緩起訴期間再犯本件施用毒品，
    本件犯行自不應逕予為觀察、勒戒之諭知，是本件聲請，於
    法未合，尚難准許等語。
二、抗告意旨略以：按施用毒品之被告於治療期程屆滿前未完成
    戒癮治療，遭撤銷緩起訴處分時（毒品戒癮治療實施辦法及
    完成治療認定標準第12條參照），若係符合初犯或前案觀察
    、勒戒或強制戒治執行完畢釋放後，5 年後再犯施用毒品罪
    者，其戒癮治療既提前中斷而未完成，更應依毒品危害防制
    條例第20條第1項、第3項之規定，接受完整療程之觀察勒戒
    處分。此在毒品初犯，從未執行任何毒品觀察勒戒處分之情
    形，益見其必要。況上開戒癮治療之執行，係以社區醫療處
    遇替代監禁式治療，使施用毒品者得繼續正常家庭、社會生
    活，即非集中於勒戒處所執行觀察勒戒處分者所可比擬，二
    者亦不存有全部之替代關係，不得率認未完成戒癮治療者，
    即無再受觀察、勒戒處分之實效。況且，檢察官依毒品危害
    防制條例第24條第1項為附命完成戒癮治療之緩起訴處分時
    ，亦得依刑事訴訟法第253條之2第1項併命被告於一定期間
    遵守或履行其他事項（如支付公益金、為義務勞務、完成其
    他適當之處遇措施等），若施用毒品之被告係因未履行該項
    其他負擔而遭撤銷緩起訴處分，更不得認其戒癮治療難達預
    期治療效果，而應即回歸刑事處罰之程序。查被告前因初次
    施用毒品案件，經臺灣臺北地方法院檢察署檢察官以99年度
    毒偵字第1402號為緩起訴處分後，於99年9月14日經同屬檢
    察官以99年度撤緩字第382號撤銷上開緩起訴處分，有刑案
    資料查註紀錄表1份在卷可憑。依前揭說明，上開緩起訴處
    分經撤銷後，即應回復未為緩起訴處分之狀態，又被告本次
    犯行為初犯，是以應認被告有再受觀察、勒戒處分之必要。
    原裁定認事用法尚嫌未洽，懇請鈞院撤銷原裁定，更為適當
    之裁定等語。
三、惟查：
(一)犯毒品危害防制條例第十條之罪者，檢察官應聲請法院裁定
    ，或少年法院（地方法院少年法庭）應先裁定，令被告或少
    年入勒戒處所觀察、勒戒，其期間不得逾二月；依第一項規
    定為觀察、勒戒或強制戒治執行完畢釋放後，五年後再犯第
    十條之罪者，適用本條例前二項之規定，毒品危害防制條例
    第二十條第一項、第三項分別定有明文。另毒品危害防制條
    例第二十四條第一項明定：「本法第二十條第一項及第二十
    三條第二項之程序，於檢察官先依刑事訴訟法第二百五十三
    條之一第一項、第二百五十三條之二之規定，為附命完成戒
    癮治療之緩起訴處分時，或於少年法院（地方法院少年法庭
    ）認以依少年事件處理法程序處理為適當時，不適用之」，
    亦即檢察官對施用毒品之被告得為附命戒癮治療之緩起訴處
    分，排除觀察勒戒及起訴（含聲請簡易判決處刑）規定之適
    用，而檢察官得為緩起訴處分之對象，當包括初犯及五年後
    再犯、五年內再犯之施用毒品者。若上開附命完成戒癮治療
    之緩起訴處分經撤銷時，自應回復為原緩起訴處分不存在之
    狀態，檢察官仍應依毒品危害防制條例第二十條第一項或第
    二項之規定，視其為初犯及五年後再犯、五年內再犯之施用
    毒品者，而決定適用觀察勒戒或起訴（含聲請簡易判決處刑
    ）之程序。（最高法院99年度台非字第239號判決參照）
(二)查被告前因施用第二級毒品案件，分別經臺灣臺北地方法院
    檢察署檢察官以99年度毒偵緝字第28號、99年度毒偵字第11
    74號、99年度毒偵字第1402號為緩起訴處分，緩起訴期間均
    為2 年，並命被告於一定期間遵守或履行其他事項，業據原
    裁定詳予敘明，嗣被告於緩起訴期間內，係因於五年內「再
    犯」本件施用毒品犯行，經臺灣臺北地方法院檢察署檢察官
    乃於99年9月14日依職權以99年度撤緩字第382、402、403號
    撤銷原緩起訴處分，有該撤銷緩起訴處分書附卷可憑；又毒
    品危害防制條例第24條第2項規定：「前項緩起訴處分，經
    撤銷者，檢察官應依法追訴。」，依此得見施用毒品案件於
    撤銷緩起訴處分後，即應「依法追訴」。從而，檢察官之前
    既曾依毒品危害防制條例第24條第1項對被告施用毒品之犯
    行為「附戒癮治療」之緩起訴處分，其撤銷緩起訴處分後，
    係回復為原緩起訴處分不存在之狀態，本件被告係屬五年內
    再犯本件施用毒品犯行，非屬初犯或五年後再犯之情形，自
    無適用毒品危害防制條例第20條第1項、第2項之規定而聲請
    觀察勒戒之情形。
(三)綜上，原審以被告係於初犯施用毒品案件後，於緩起訴期間
    五年內再犯本件施用毒品，揆諸上揭說明，本件犯行自不應
    逕予為觀察、勒戒之諭知，駁回檢察官之聲請，核無不合，
    檢察官抗告意旨執此指摘原裁定不當，尚非有理由，應予駁
    回。
據上論結，應依刑事訴訟法第412條，裁定如主文。
中    華    民    國    99    年    11    月    29    日
                  刑事第十一庭      審判長法  官  許宗和
                                          法  官  潘進柳
                                          法  官  沈君玲
以上正本證明與原本無異。
如不服本裁定，應於收受送達後五日內向本院提出抗告狀。
                                          書記官  彭于瑛
中    華    民    國    99    年    11    月    30    日

司法院資訊處製作；財團法人民間司法改革基金會備份。
